【裁判字號】    90,訴,486
【裁判日期】    900807
【裁判案由】    偽造有價證券等
【裁判全文】
臺灣板橋地方法院刑事判決                            九十年度訴字第四八六號
    公  訴  人  臺灣板橋地方法院檢察署檢察官
    被      告  乙○○
    選任辯護人  蔡文生
    被      告  丙○○
    指定辯護人  甲○
右列被告因偽造有價證券等案件，經檢察官提起公訴（九十年度偵字第一０六一號、
第二八五一號），甲○判決如左：
    主    文
乙○○、丙○○共同意圖供行使之用，而偽造有價證券，乙○○處有期徒刑壹年陸月
，緩刑貳年。丙○○處有期徒刑貳年，緩刑年。
附表所示偽造之支票紙均沒收。
    事    實
一、乙○○、丙○○原係男女朋友，丙○○於民國八十九年六月間因需款急用，得知
    乙○○之父黃銀行在臺北縣三重市○○○○街四十八之一號開設「正憶鋼鐵有限
    公司」（以下簡稱正憶公司），在銀行有支票帳戶，乃向乙○○要求借支票使用
    ，乙○○遂於同年六月中旬某日，基於為丙○○不法所之意圖，在正憶公司內（
    起訴書誤書為在臺北縣三重市○○街二六一號二樓住處）趁黃銀行不注意之際，
    竊取正憶公司如附表所示之空白支票三紙（親屬間竊盜部分未經告訴），得手後
    意圖供丙○○行使之用，與丙○○共同基於偽造支票之犯意聯絡，盜用正憶公司
    及黃銀行印章（非支票印鑑）在三紙支票上發票人欄蓋為印文，並在其中附表編
    號一所示之支票受款人欄填寫丙○○姓名後，於翌日在三重市○○街二六一號二
    樓住處附近交丙○○收受。丙○○明知該三紙支票係乙○○未經其父同意竊得之
    贓物，竟仍予以收受，並意圖供自己行使之用，於不詳地點在該三紙支票上分別
    填寫票載日期、金額、或受款人（內容詳如附表所示），偽造該等支票後，於同
    年六月間某日持附表編號一之支票並背書後向不知情友人高紹斌調借現金新臺幣
    （下同）二十萬元，高紹斌繼於同年六月二十五日將該紙支票轉讓林國能。嗣林
    國能於同年六月二十八日持該紙支票至銀行兌現時，因該支票業經黃銀行於同年
    六月二十一日向銀行辦理掛失止付遭退票，經警尋線查悉上情。
二、案經臺北縣警察局三重分局移送暨臺灣板橋地方法院檢察署檢察官自動檢舉偵查
    起訴。
    理    由
一、經訊被告丙○○對收受同案被告乙○○交付之三紙支票後，在該三紙支票上分別
    填寫票載日期、金額、或受款人（內容詳如附表所示），再持附表編號一之支票
    向不知情友人高紹斌調借現金二十萬元之事實，固坦承不諱，惟矢口否認收受贓
    物及偽造支票犯行，辯稱：三紙支票係乙○○知伊缺錢而借給伊的，分二次借的
    ，先借附表編號一之支票，後有需要再借其餘二張，伊不知支票係乙○○偷來的
    ，伊認為乙○○借給伊的票不會跳票，才將附表編號一之支票轉給友人高紹斌，
    另二張支票則未使用，伊無偽造支票之故意，三張支票後來均交給警方云云。
二、然查前揭事實，業經同案被告乙○○於警訊時及偵審中坦承不諱（見偵查卷第四
    頁、第十九頁背面、甲○九十年四月十七日訊問筆錄），並經被害人黃銀行及證
    人林國能、高紹斌分別於警訊時指述明確（見偵查卷第二頁至第三頁、第六頁至
    第七頁），復有附表所示之支票三紙、退票理由單一紙、及遺失票據申報書、票
    據掛失止付通知書、掛失止付票據提示人資料查報表等各一紙附卷可稽。本案附
    表所示三紙支票係被告乙○○竊自其父黃銀行之物，雖竊盜部分因黃銀行未提出
    告訴，然三紙支票仍具盜贓之性質，而被告乙○○亦指明三紙支票同時交予被告
    丙○○，丙○○知悉支票係伊從父親公司擅自取得，是被告丙○○收受贓物之行
    為堪予認定。又被告乙○○竊取其父支票之同時，在支票發票人欄盜蓋正憶公司
    及黃銀行印章（非支票印鑑）為印文，並在附表編號一所示之支票受款人欄填寫
    丙○○姓名後，交予被告丙○○，而被告丙○○未經授權，竟私自填寫票載日期
    、金額、或受款人，完成發票行為，其與乙○○就偽造附表支票部分，顯有犯意
    之聯絡與行為之分擔，再丙○○復持附表編號一之支票向不知情之友人調借現款
    ，其行使偽造支票之行為亦明，本件事證明確，被告二人犯行均堪認定。
三、查被告乙○○竊得其父黃銀行如附表所示之三紙支票後，在支票發票人欄盜蓋正
    憶公司及黃銀行印章（非支票印鑑）為印文，並在其中附表編號一之支票受款人
    欄填寫丙○○姓名後，交予被告丙○○完成其餘發票行為，核彼二人所為，均係
    犯刑法第二百零一條第一項之偽造有價證券罪。被告乙○○在支票上盜用印章蓋
    為印文，係偽造有價證券之部分行為，應為偽造有價證券罪吸收，不另論罪。彼
    二人就偽造支票部分，有犯意之聯絡與行為之分擔，為共同正犯。而彼等同時偽
    造同一被害人之三紙支票，為實質上一罪。又被告丙○○偽造附表編號一所示支
    票後持以行使向友人借款，其行使偽造有價證券之輕度行為，應為偽造之重度行
    為所吸收，不另論罪。而被告丙○○收受被告乙○○所交付之盜贓支票，核其所
    為，另犯刑法第三百四十九條第一項之收受贓物罪。再被告丙○○所犯上開共同
    偽造有價證券與收受贓物二罪間，有方法結果之牽連犯關係，應從較重之共同偽
    造有價證券罪處斷。查被告乙○○因基於男女朋友情誼，為幫男友而誤觸法網，
    被告丙○○則因需款孔急而一時誤念致罹刑章，事後已將支票取回交予承辦員警
    扣案，而被害人黃銀行事發後亦無積極追究被告乙○○刑責之意思，甲○認被告
    二人因一時誤念觸法，事後已知悔悟，惟情輕法重，犯罪情狀尚非不可憫恕，以
    科法定最低度刑，似嫌過重，爰依刑法第五十九條規定分別予以減輕其刑。爰審
    酌被告二人犯罪之動機、目的、手段、知識程度、所生危害、被告丙○○犯罪情
    節較重、及彼等犯罪後之態度等一切情狀，分別量處如主文所示之刑，以示懲儆
    。末查被告二人前均未曾受有期徒刑以上刑之宣告，有臺灣高等法院檢察署刑案
    紀錄簡覆表二件在卷可查，彼等因一時誤念致犯刑章，經此偵審教訓，當知警惕
    而無再犯之虞，甲○認所宣告之刑以暫不執行為適當，爰分別宣告如主文所示之
    緩刑，以啟自新。
四、附表所示偽造之支票三紙，依刑法第二百零五條規定宣告沒收。
據上論斷，應依刑事訴訟法第二百九十九條第一項前段，刑法第二十八條、第二百零
一條第一項、第二百零五條、第三百四十九條第一項、第五十五條、第五十九條、第
七十四條第一款，罰金罰鍰提高標準條例第一條前段，判決如主文。
本案經檢察官陳孟黎到庭執行職務
中      華      民      國      九十        年    八      月    七      日
                                      台灣板橋地方法院刑事第四庭
                                          法  官  談      虎
右正本證明與原本無異
如不服本判決應於送達後十日內向甲○提出上訴狀
                                          書記官  陳  君  偉
中      華      民      國      九十        年    八      月    十三    日
附錄本案論罪科刑法條全文：
刑法第二百零一條
意圖供行使之用，而偽造、變造公債票、公司股票或其他有價證券者，處三年以上
十年以下有期徒刑，得併科三千元以下罰金。
行使偽造、變造之公債票、公司股票或其他有價證券，或意圖供行使之用，而收集
或交付於人者，處一年以上七年以下有期徒刑，得併科三千元以下罰金。
刑法第三百四十九條第一項
收受贓物者，處三年以下有期徒刑、拘役或五百元以下罰金。
附表
┌──┬─────┬───┬─────┬───┬───┬───┬────┐
│編號│  票  號  │票  載│  面額    │帳  號│受款人│發票人│付 款 人│
│    │          │日  期│ 新臺幣   │      │      │      │        │
├──┼─────┼───┼─────┼───┼───┼───┼────┤
│ 一 │FAZ0000000│6.│200,000元 │102266│丙○○│正憶鋼│中國農民│
├──┼─────┼───┼─────┤      ├───┤鐵有限│銀行三重│
│ 二 │FAZ0000000│9.16.│400,000元 │      │空  白│公司黃│分行    │
├──┼─────┼───┼─────┼───┼───┤銀行  ├────┤
│ 三 │AA0000000 │9.16.│375,400元 │031001│金榮工│      │華僑銀行│
│    │          │      │          │23-1  │業有限│      │三重分行│
│    │          │      │          │      │公司  │      │        │
└──┴─────┴───┴─────┴───┴───┴───┴────┘


司法院資訊處製作；財團法人民間司法改革基金會備份。
